臺灣高等法院高雄分院刑事判決　　　　　　　　　　九十年度上易字第一九一二號
　　上　訴　人　台灣高雄地方法院檢察署檢察官
　　被　　　告　乙○○
右上訴人因被告詐欺案件，不服台灣高雄地方法院九十年度易字第九九二號中華民國
九十年九月二十六日第一審判決（起訴案號：台灣高雄地方法院檢察署八十九年度調
偵字第五一七號、八十九年度偵字第二一七六七、二一九一０、二八三三一號），提
起上訴，本院判決如左：
    主  文
原判決撤銷。
乙○○連續意圖為自己不法之所有，以詐術使人將本人之物交付，處有期徒刑陸月，
如易科罰金，以參佰元折算壹日。
    事  實
一、乙○○在高雄市以「全天候企業社」、「群賓企業社」、「群賓企業百貨有限公
    司」之名義，經營百貨業，於民國八十九年五月間，明知其經營之事業已面臨困
    境，竟基於意圖為自己不法所有之概括犯意，於八十九年五月三十一日，在高雄
    市○○區○○街三九二號其經營之全天侯五金百貨大賣場鼎山店，向新毅登事業
    有限公司（下稱新毅登公司）之業務員，騙稱將訂購「菲蘇德美洗面乳」在上開
    大賣場銷售，致新毅登公司不疑有詐，以為係正常之交易，乙○○以每支洗面乳
    新台幣（下同）七十二元之單價，向新毅登公司詐訂一千三百二十支，新毅登公
    司陷於錯誤而將價值合計九萬五千零四十元之「菲蘇德美洗面乳」一千三百二十
    支，運至上開全天侯五金百貨大賣場鼎山店交付乙○○，乙○○得手後，又於八
    十九年六月九日，在上開大賣場，以同一方法，向新毅登公司之業務員以每支七
    十二元之單價詐訂「菲蘇德美洗面乳」一千九百二十支，致新毅登公司陷於錯誤
    而將價值合計十三萬八千二百四十元之「菲蘇德美洗面乳」一千九百二十支，運
    至上開全天侯五金百貨大賣場鼎山店交付乙○○，乙○○得手後，以每支六十五
    元之單價，將上開詐得之「菲蘇德美洗面乳」以現金交易批售予不詳姓名之百貨
    業者，所得現金供己花用，惟其簽發予新毅登公司之上開貨款支票屆期則不獲兌
    現。
二、案經新毅登公司訴由台灣高雄地方法院檢察署檢察官偵查起訴。
    理  由
一、訊據被告乙○○坦承於右揭時地，以每支七十二元之單價向告訴人新毅登公司訂
    購「菲蘇德美洗面乳」，嗣後以每支六十五元之單價出售等情不諱，惟矢口否認
    詐欺犯行，辯稱：向新毅登公司訂購之洗面乳是買大支送小支，我小支的賣十元
    ，大支的賣六十五元，所以不是賤價出售，我沒有向新毅登公司詐騙出貨云云。
    經查：
(一)右揭事實，業據告訴人新毅登公司負責人陳漢欽指訴綦詳，並有出貨單二張、支
    票及退票理由單各三張附卷可參；又被告確曾於八十九年六月間以較便宜之洗面
    乳向告訴人甲○○兜售，並表明須以現金支付貨款，經甲○○拒絕而未成交等情
    ，業經告訴人甲○○陳述甚詳。
(二)被告坦承以單價七十二元向告訴人新毅登公司進貨，而以六十五元轉售等情，其
    雖以前揭情詞置辯，惟告訴人新毅登公司負責人陳漢欽已明確指稱：當時洗面乳
    買大送小，單價七十二元，小支洗面乳是贈品，上面印有贈品不得轉售等語，且
    核與一般商品促銷之常情相符，被告所辯：大支賣六十五元，小支賣十元云云，
    應非真實。又被告於告訴人新毅登公司交貨後，因週轉困難致資金短缺，衡情被
    告應通知告訴人新毅登公司辦理退貨即可，實無賤價銷售上開洗面乳之必要，被
    告以低於成本價銷售上開洗面乳顯然異於常情。
(三)被告以支票向告訴人新毅登公司訂購洗面乳，其後再以較低之價格傾銷並立即變
    現取得現金，而簽發予告訴人新毅登公司之支票屆期則未兌現，足證被告係向告
    訴人新毅登公司詐騙洗面乳供傾銷變換現金，被告向告訴人新毅登公司訂貨之時
    ，應有不法所有之意圖，且其在其所經營之全天侯五金百貨大賣場向告訴人新毅
    登公司訂貨，使告訴人新毅登公司誤以為被告係訂貨供上開大賣場銷售而不知被
    告係訂貨向其他百貨業者賤價傾銷以變換現金，被告顯有向告訴人新毅登公司施
    用詐術，並致告訴人新毅登公司陷於錯誤而交付洗面乳至明。被告所辯顯係卸責
    之詞，不足採信。事證明確，被告犯行洵堪認定。
二、核被告所為，係犯刑法第三百三十九條第一項詐欺取財罪。被告先後二次詐欺取
    財犯行，時間緊密，犯罪構成要件相符，顯係基於概括犯意而為，為連續犯，應
    論以一罪，並加重其刑。
三、被告犯罪事證，原審未查遽為無罪之諭知，尚有未洽。檢察官上訴意旨指摘原判
    決諭知被告無罪不當，核有理由，應由本院撤銷改判。爰審酌被告以不正當之方
    法向告訴人新毅登公司詐騙商品，致告訴人新毅登公司損失二十三萬餘元，迄今
    尚未與告訴人新毅登公司達成和解，犯罪後否認犯行，態度欠佳等一切情狀，量
    處如主文第二項所示之刑，以資警惕。被告行為後，刑法第四十一條業經立法院
    於九十年一月四日修正為第四十一條第一項：「犯最重本刑為五年以下有期徒刑
    之刑之罪，而受六個月以下有期徒刑或拘役之宣告，因身體、教育、職業、家庭
    之關係或其他正當事由，執行顯有困難者，得以一元以上三元以下折算一日，易
    科罰金。」，並經總統於九十年一月十日公布施行，將易科罰金之適用範圍擴大
    為最重本刑五年以下有期徒刑之罪，而易服勞役及期間、數罪併罰之定執行刑、
    緩刑及易以訓誡、易科罰金各事項，均應依新法〈最高法院二十四年七月民刑庭
    總會（二）意旨參照〉，本件被告行為後，法律業已變更，爰依刑法第二條第一
    項前段規定，應適用修正後刑法第四十一條第一項前段規定，併諭知易科罰金之
    折算標準，以資懲儆。
四、公訴意旨略以：被告意圖為自己不法之所有，明知其無支付能力，竟基於概括之
    犯意，自民國八十九年一月間起，至同年七月間止，以「全天候企業社」、「群
    賓企業社」、「群賓企業百貨有限公司」之名義，連續向高雄縣大寮鄉「琴觀股
    份有限公司（下稱琴觀公司）」、「新毅登事業有限公司（下稱新毅登公司）」
    、高雄縣鳥松鄉「金煥實業有限公司（下稱金煥公司）」及甲○○所經營位於高
    雄縣鳳山市之「大城百貨行」，大量訂購肥皂、洗面乳、沐浴乳等日常用品，致
    上開公司及甲○○陷於錯誤，而將乙○○訂購之貨品送至其指定之高雄市「小北
    百貨連鎖店」、「群賓企業百貨有限公司」等地，詎乙○○所簽發用以支付貨款
    之支票均遭退票，其所經營之賣場亦於八十九年七月間宣告倒閉，琴觀公司、新
    毅登公司、金煥公司及甲○○始知受騙，計積欠琴觀公司貨款新台幣（下同）四
    十七萬九千四百十元、新毅登公司貨款四十五萬九千零七元、金煥公司貨款四十
    二萬零九百零六元，及積欠甲○○貨款八十萬元，因認被告連續涉犯刑法第三百
    三十九條第一項之詐欺取財罪嫌云云。訊據被告固坦承自八十九年一月間起至同
    年七月間止，以「全天候企業社」及「群賓企業社」之名義，向告訴人琴觀公司
    、新毅登公司、金煥公司及甲○○之「大城百貨行」等購買肥皂、洗面乳、沐浴
    乳等貨物，並簽發交付支票，以為貨款之給付，屆期並無兌現，及其他未付貨款
    ，尚積欠告訴人琴觀公司貨款四十七萬九千四百十元、新毅登公司貨款四十五萬
    九千零七元、金煥公司貨款四十二萬零九百零六元，及甲○○貨款七十一萬八千
    八百五十七元等事實不諱，惟矢口否認有何詐欺犯行，辯稱：我沒有詐欺之意，
    因為經營不善，致結束營業而無力清償貨款，但我於八十九年六、七月間即通知
    廠商，將部分貨品退還，並有給付告訴人部分支票票款，且於八十九年一月間起
    至同年七月間止，分別給付數百萬元之支票票款，直至八十九年七月十七日始無
    法支付票款而跳票等語。經查：
(一)被告確有自八十九年一月間起至同年七月間止，以「全天候企業社」及「群賓企
    業社」之名義，向告訴人琴觀公司、新毅登公司、金煥公司、甲○○之「大城百
    貨行」、進和興股份有限公司（以下簡稱進和興公司）等購買肥皂、洗面乳、沐
    浴乳等貨物，並簽發交付支票，以為貨款之給付，屆期並無兌現，及其他未付貨
    款，尚積欠告訴人琴觀公司貨款四十七萬九千四百十元、新毅登公司貨款四十五
    萬九千零七元、金煥公司貨款四十二萬零九百零六元、甲○○貨款七十一萬八千
    八百五十七元、進和興公司約一百四十萬元等事實，業據被告乙○○於偵查、原
    審及本院審理時供承不諱，核與告訴人琴觀公司代理人薛玉春、新毅登公司負責
    人陳漢欽、金煥公司負責人謝晉銘及代理人謝晉謙、甲○○、進和興公司代理人
    楊宗波等人於偵查、原審及本院審理時證述之情節相符，並有琴觀公司提出之支
    票四紙、退票理由單二紙、應付帳款對帳單二紙，新毅登公司提出之支票三紙、
    退票理由單三紙、客戶應收帳款寄帳單二紙，金煥公司提出之客戶銷貨明細表乙
    紙、小北百貨商品報價表四紙、發票五紙，甲○○提出之支票二紙、退票理由單
    一紙、出貨單三紙，進和興公司提出之支票及退票理由單各十張附卷可稽，堪信
    為真實。
(二)告訴人琴觀公司之代理人薛玉春證述：我們公司與被告生意往來已有約三年之久
    ，先前之貨款被告均已給付，被告積欠之貨款共計四十七萬九千四百十元，係自
    八十九年一月間起至同年六月間止之貨款，除被告所簽發面額分別為九萬七千四
    百九十元、九萬三千二百二十元、十萬八千二百六十元及五萬四千九百二十元等
    四張支票外，尚有其他未付之貨款，而被告於八十九年六月間確有辦理退貨，退
    貨之金額共計為三萬零二百七十九元，期間被告並有兌現支票二紙，即於八十九
    年六月三十日兌現三萬一千八百十九元票款、及同年七月十五日兌現十四萬元票
    款等語，並有退貨單七紙可證。告訴人新毅登公司負責人陳漢欽證稱：我與被告
    生意往來約三、四年之久，先前之貨款被告均已給付，被告積欠之貨款共計四十
    五萬九千零七元，係自八十九年三月間起至同年六月間止之貨款，除被告所簽發
    面額分別為十三萬三千二百八十元、九萬二千零三十元、六萬五千四百三十元等
    三張支票外，尚有其他未付之貨款，而被告於八十九年六、七月間確有辦理退貨
    ，退貨之金額共計為十一萬二千六百四十六元，期間被告並有兌現十萬零八千元
    之支票票款等語，並有出貨退回單一份可憑。告訴人金煥公司之負責人謝晉銘及
    代理人謝晉謙陳稱：我們公司與被告生意往來已有約二、三年之久，但先前被告
    均係以全天候企業社之名義與我們交易，本次交易係第一次被告以群賓企業社之
    名義交易，被告於八十九年六月底向我們稱欲兼做仲介轉賣，以賺取中間差額之
    利潤，被告共計訂購九十一萬元之貨品，交貨地點係小北百貨，因公司規定先出
    一半貨品，待收到貨款後，再出剩餘貨品，而我們於八十九年七月七日起至同年
    月十三日止，陸續出貨至小北百貨後，被告均未給付該貨款共計四十二萬零九百
    零六元，我們至小北百貨詢問，始知被告早已拿取該貨款等語。告訴人甲○○則
    指訴：我與被告生意往來約三年之久，但中斷約一年多期間，自八十九年五月間
    起再有交易，先前之貨款被告均已給付，被告積欠之貨款共計七十一萬八千八百
    五十七元，該貨品已自八十九年五月六日起至同年六月一日止陸續送至被告指定
    之小北百貨，除被告所簽發面額分別為三十萬元及三十二萬三千二百三十元等二
    張支票外，尚有其他未付之貨款，而退貨之金額共計為一萬八千八百五十七元等
    語。另告訴人進和興公司代理人楊宗波則指稱：被告自八十七年間起向我們公司
    訂貨，每月少則二萬元，多則十餘萬元，均以支票給付貨款，支票都有兌現，惟
    自八十九年八月間起支票陸續跳票，累計積欠貨款二百零二萬七千九百四十元，
    後來有退貨六十幾萬元等語。
(三)綜合上開告訴人及代理人之陳述以觀，被告與告訴人等生意往來已有相當期間，
    以往貨款均有按期清償，告訴人等係基於與被告過去之交易經驗而對被告之信用
    程度產生信賴，始決意與被告繼續交易，被告並未對告訴人等施以詐術。況被告
    於八十九年六、七月間，因經營狀況不佳，而陸續通知各交易商號辦理退貨，告
    訴人等並均前往被告之營業場所取回退貨，業如前述，足證被告於訂貨之初應無
    不法所有之意圖，否則被告應無通知告訴人等辦理退貨之必要。又被告於八十九
    年六、七月間，給付琴觀公司三萬一千八百十九元、十四萬元，給付新毅登公司
    十萬零八千元之支票票款，且被告於八十九年五月間支付支票票款共計三百六十
    多萬元、同年六月間支付支票票款共計三百七十多萬元，於同年七月間支付支票
    票款共計一百七十多萬元，足見被告於八十九年七月十七日遭銀行拒絕往來前，
    該支票帳戶提領情形正常，有被告所提出之高雄區中小企業銀行支票存款往來明
    細一份在卷足憑，顯見被告向告訴人等訂貨之時尚非毫無資力之人。
(四)被告雖於八十九年六、七月間，向金煥公司及甲○○之「大城百貨行」訂購貨品
    送至小北百貨，以賺取差額利潤，被告已向小北百貨收取貨款之事實，業據被告
    供承無訛，惟被告辯稱：上開貨款，均已陸續存入支票帳戶，以作為支付票款之
    用等語。依上開被告之支票存款帳戶往來明細顯示，被告於八十九年六、七月間
    ，尚存入多筆款項，存入金額各為五十五萬七千二百五十元、四十七萬六千元、
    三十三萬九千四百九十元、二十七萬、二十一萬一千九百九十八元、十四萬二千
    元等，以兌付其簽發之支票票款。被告於告訴人等交付商品之後，猶在其帳戶內
    存入大筆現款以供兌付票款，益徵被告並無不法所有之意圖，甚為明灼。
(五)本院調查所得證據，認被告自八十九年一月間起至同年六月間止，並非毫無支付
    貨款之能力，且被告於向告訴人等購買貨物之初，並無任何不法所有意圖，被告
    顯係正常經營生意，善意與告訴人等往來生意，並未對告訴人等施以詐術，告訴
    人等亦無陷於錯誤之情形。公訴意旨所指應係被告事後經營不善致週轉不靈，始
    無法給付上開貨款，應堪認定。被告所辯：並無詐欺犯意，係因經營不善致無法
    給付上開貨款等語，堪予採信。被告因經營不善，致不能清償告訴人等貨款，核
    屬民事給付貨款之債務問題，尚難遽認被告有詐欺取財犯行。此外，復查無其他
    積極證據足資證明被告有何公訴人所指上開犯行，不能證明被告此部分犯罪，原
    應依法諭知無罪之判決，惟此部分與前述論罪科刑部分，公訴人以連續犯之裁判
    上一罪關係起訴，爰不另為無罪之諭知，附此敘明。
據上論斷，應依刑事訴訟法第三百六十九條第一項前段、第三百六十四條、第二百九
十九條第一項前段，刑法第五十六條、第三百三十九條第一項、第二條第一項前段、
第四十一條第一項前段，罰金罰鍰提高標準條例第一條前段、第二條，判決如主文。
本案經檢察官張其主到庭執行職務。
中    華    民    國     九十一     年       一       月     十五   日
                              臺灣高等法院高雄分院刑事第六庭
                                  審判長法官  王憲義
                                        法官  張意聰
                                        法官  范惠瑩
右正本證明與原本無異。
不得上訴。
                                      書記官  馬蕙梅
中    華    民    國     九十一     年       一       月    十七    日
附錄：
本件論罪科刑法條：
刑法第三百三十九條第一項
意圖為自己或第三人不法之所有，以詐術使人將本人或第三人之物交付者，處五年以
下有期徒刑、拘役或科或併科一千元以下罰金。
                                                                  Ｊ
